【裁判字號】    88,交易,249
【裁判日期】    890215
【裁判案由】    過失傷害
【裁判全文】
臺灣雲林地方法院刑事判決                        八十八年度交易字第二四九號
    公  訴  人  臺灣雲林地方法院檢察署檢察官
    被      告  丙○○
右列被告因過失傷害案件，經檢察官提起公訴（八十八年度偵字第二七○三號），本
院判決如左：
    主  文
丙○○因過失傷害人，處有期徒刑肆月，如易科罰金，以佰元折算壹日。
    事  實
一、丙○○於民國（下同）八十七年十一月九日中午十二時許，駕駛車牌號碼Ｎ四─
    七○一五號自用小客車，沿雲林縣第一四五號道路，由雲林縣土庫鎮往北港鎮方
    向行駛，行經雲林縣元長鄉客厝國小旁，適該處道路施工，其原應注意汽車行駛
    時，駕駛人應注意車前狀況，並隨時採取必要之安全措施，及該處之行車速度限
    制為每小時三十公里，而依當時情形，該路段雖因施工而油滑，並有坑洞，但斯
    時為日間，天候晴，視距亦良好，尚非不能注意，詎其疏於注意，竟超速行駛，
    而自後追撞與其同向行駛，由乙○○所駕駛之車牌號碼ＮＵＥ─一一五號機車，
    致乙○○人車倒地，因之受左側腦出血、左側頭皮及左髖骨擦傷、頸椎第五節與
    第六節挫傷、右側顳葉腦挫傷併腦出血及外傷性癲癇症等傷害。丙○○於肇事後
    ，即於該管公務員發覺前，向雲林縣警察局虎尾分局客厝派出所警員甲○○自首
    ，並接受裁判。
二、案經乙○○訴請臺灣雲林地方法院檢察署檢察官偵查起訴。
    理  由
一、訊據被告丙○○固坦承其因駕車過失，在右揭時、地與告訴人乙○○發生車禍，
    並致告訴人受有傷害等事實，惟仍辯稱：告訴人於肇事地點突然打左轉燈欲左轉
    ，致其閃避不及，而撞及告訴人，故渠亦有過失，又被告經診斷患有癲癇症，應
    非本件車禍所致云云。
二、查右揭肇事事實，業據告訴人指訴綦詳，復有道路交通事故調查報告表、二造車
    輛照片、華濟醫院及行政院國軍退除役官兵輔導委員會嘉義榮民醫院等診斷證明
    書暨醫療費用收據、華濟醫院出院病歷摘要可稽。又告訴人並無欲行左轉之駕駛
    動作，亦經告訴人陳明在卷；另證人甲○○即承辦警員於偵查中並證稱：肇事地
    點正施工中，告訴人機車倒地，但未見左轉燈閃爍等語（參見八十八年八月三十
    日偵查筆錄），另於本院中證述：伊至現場時，被告攙扶著告訴人，並經伊詢問
    得知係由被告所肇事等語（參見本院八十八年九月二十八日訊問筆錄），由此可
    徵，告訴人並無於發生車禍後，立即關閉渠機車左轉燈，以偽裝為直行車之虞，
    進而足見告訴人確無被告所陳左轉行駛之行為。
三、按行車速度，應依標誌之規定；又汽車行駛時，駕駛人應注意車前狀況，隨時採
    取必要之安全措施，道路交通安全規則第九十三條第一項第一款及第九十四條第
    三項分別定有明文，此應為領有適當駕駛執照之被告所明知，且應為確實遵行。
    查事故現場之時速限制為每小時三十公里，又二造車輛發生擦撞後，被告車輛左
    前輪及左後輪之煞車痕，各為四十五點四五公尺及三十五點九四公尺，告訴人機
    車滑行至二十八公尺餘外之對向車道路旁，均有在卷之前揭道路交通事故調查報
    告表可查，而肇事車道在附近施工路面之左側，並非在施工路面上，亦有被告所
    呈現場草圖可憑，是縱使依右述道路交通事故調查報告表所示及證人甲○○所證
    ，肇事路段有施工，路面油滑，且有坑洞等情，爰依一般公路汽車煞車距離暨行
    車速度對照表換算其車速，被告車輛之時速為每小時八十公里左右，復行減除現
    場油滑因素，被告車輛時速仍顯逾該路之時速限制，且必超出其於偵查中所供，
    其行車時速約為四十公里者甚多，被告超速行駛乙節可資認定。
四、另依存卷之道路交通事故調查報告表所示告訴人機車倒地位置觀之，因渠行駛之
    右側路面有施工工程進行中，故機車依序靠右偏中行進，實難防由後超車駛來追
    撞肇事，渠無肇事責任亦明，臺灣省嘉雲區車輛行車事故鑑定委員會八十八年七
    月二十七日嘉鑑字第八八五二二號鑑定意見書及台灣省車輛行車事故覆議鑑定委
    員會八十八年一月十一日府覆議字第八八一五三三號鑑定意見函並均同此認定，
    準此，被告堅稱告訴人同有過失責任，恐屬無據。
五、而查，當時且為日間，天候晴，視距亦良好，右開道路交通事故調查報告表可憑
    ，又別無不能注意情事，詎被告疏未注意前開規定，因之肇致本件事故，其有過
    失，已臻明確。告訴人因本件車禍事故，受有頭部左側頭皮挫傷與擦傷、右側顳
    葉腦挫傷併腦出血及外傷性癲癇症之傷害，有上開華濟醫院及行政院國軍退除役
    官兵輔導委員會嘉義榮民醫院等診斷證明書暨醫療費用收據等堪佐。再華濟醫院
    八十八年十月二十七日華圖字第八八一○二七○二號函稱：告訴人車禍前並無癲
    癇症狀，經車禍後，所受傷害有左側腦出血，左側頭皮及左髖骨擦傷，頸椎第五
    、六節挫傷，有可能會形成外傷性癲癇症等語，此外，告訴人轉診之行政院國軍
    退除役官兵輔導委員會嘉義榮民醫院八十八年十月十九日八八嘉醫行字第五二四
    ○號函文亦稱：告訴人自訴並無癲癇病史，渠轉診時，渠意識清楚，較嗜睡，左
    側肢體較無力，偶有抽痙現象，腦部電腦斷層顯示渠右側顳葉有挫傷跡象，於右
    側額、顳、頂部已形成慢性硬腦膜下血腫，且有腦部壓迫現象，於八十七年十二
    月一日施行腦部血腫引流手術及抗癲癇藥物治療，手術後恢復正常，癲癇正經由
    藥物控制穩定，不再發作，並於同月二十二日出院，又外傷性癲癇症意指腦部受
    傷後併發癲癇之產生，發生機會在腦部出血病患者約為百分之五至百分之十，發
    生時間可於受傷後數年內皆有機會，但以前三個月之機會較高，依告訴人腦部受
    傷之狀況及產生癲癇之現象，其發生時間應由車禍所致之外傷性癲癇症等語，職
    此，告訴人前述所患癲癇症可認為本件車禍所生。茲告訴人所受上開傷害既因被
    告過失行為所致，故二者間實有相當之因果關係。本件被告雖質以承辦警員遺失
    該案現場蒐證之照片，致其無從為有利之主張，然據前揭事證，全案猶得臻於明
    確，無礙本院過失責任之判斷，被告之過失犯行仍堪認定。至承辦警員應負之行
    政責任，則屬另事。
六、核被告所為，係犯刑法第二百八十四條第一項前段之過失傷害罪。又其於肇事後
    ，即於該管公務員發覺前，向雲林縣警察局虎尾分局客厝派出所警員甲○○自首
    ，並接受裁判，應依刑法第六十二條前段之規定，減輕其刑。爰審酌被告過失及
    告訴人傷害之程度，其前無犯罪紀錄，有本院被告全國前案紀錄表，素行尚佳，
    肇事後並知自首犯罪，迄今並未與告訴人達成民事賠償之和解等一切情狀，量處
    如主文所示之刑，並諭知易科罰金之折算標準。
據上論斷，應依刑事訴訟法第二百九十九條第一項前段，刑法第二百八十四條第一項
前段、第六十二條前段、第四十一條，罰金罰鍰提高標準條例第一條前段、第二條，
判決如主文。
本案經檢察官林伯宇到庭執行職務。
中    華    民    國      八十九        年      二      月    十五  日
                                        臺灣雲林地方法院刑事第二庭
                                            法  官  朱  敏  賢
右正本證明與原本無異。
如不服本判決，應於判決送達後十日內向本院提出上訴狀( 應附繕本 )。
                                            書記官  韓  乾  興
中    華    民    國  八十九        年      二      月    十五  日
附錄論罪科刑法條：
刑法第二百八十四條第一項前段
因過失傷害人者，處六月以下有期徒刑、拘役或五百元以下罰金，致重傷者，處一年
以下有期徒刑、拘役或五百元以下罰金。


司法院資訊處製作；財團法人民間司法改革基金會備份。
